臺灣南投地方法院刑事判決
111年度訴字第410號
公  訴  人  臺灣南投地方檢察署檢察官 
被      告  李晨瑋


選任辯護人  林益輝律師
上列被告因妨害兵役治罪條例案件，經檢察官提起公訴（111年
度偵緝字第251號），被告於準備程序中就被訴事實為有罪之陳
述，經告知簡式審判程序之旨，並聽取公訴人、被告及辯護人之
意見後，經本院合議庭裁定改由受命法官獨任行簡式審判程序，
判決如下：
    主  文
李晨瑋犯妨害兵役治罪條例第三條第七款之妨害役男徵兵處理罪
，處有期徒刑伍月，如易科罰金，以新臺幣壹仟元折算壹日。緩
刑貳年，並應於本判決確定後陸月內，向公庫支付新臺幣拾伍萬
元。
    事  實
一、李晨瑋為民國74年次之役齡男子，於年滿18歲翌年即93年1
    月1日起徵兵及齡後，有接受徵兵檢查及兵役徵集之義務；
    其於97年間，向內政部入出國及移民署（已更名為內政部移
    民署）申請出境就學，經核准而於97年1月7日出境後，至10
    7年12月31日止，已逾兵役法施行法第48條第2項規定役男出
    境最高就學年齡限制。而李晨瑋竟意圖避免徵兵處理，經南
    投縣草屯鎮公所以106年9月21日草鎮民字第1060027910號函
    公示送達催告其應於6個月內返國接受徵兵處理（且於106年
    9月22日送達李晨瑋之父母），仍遲未返國；復上揭函文經
    法定催告期6個月屆滿，由南投縣草屯鎮公所於107年7月5日
    將應送達李晨瑋之役男徵兵檢查通知書辦理公示送達，李晨
    瑋仍未按期返國，致未能接受徵兵處理。
二、案經南投縣政府函送臺灣南投地方檢察署檢察官偵查起訴。
    理  由
一、認定犯罪事實所憑證據及理由：上開事實，業據被告李晨瑋
    於偵查、審理中均坦承不諱，並有南投縣政府107年9月21日
    府民兵字第1070213989號函、移民署入出境資料清單、南投
    縣草屯鎮公所送達證書2份、南投縣草屯鎮公所106年9月21
    日草鎮民字第1060027910號函、南投縣草屯鎮公所106年9月
    21日草鎮民字第1060027910號公告照片1幀、南投縣草屯鎮
    公所送達證書暨107年役男徵兵檢查通知書、南投縣草屯鎮
    公所107年7月11日草鎮民字第1070020922號函暨檢附公示送
    達公告、南投縣草屯鎮107年7月19日徵兵檢查醫院名冊、10
    7年9月10日徵兵檢查醫院名冊等件在卷為證（見偵卷第1、3
    -10、14-20頁），是被告上開任意性自白核與事實相符，應
    可採信，本案事證明確，被告犯行堪以認定，應依法論科。
二、論罪科刑之理由：
  ㈠核被告李晨瑋所為，係犯妨害兵役治罪條例第3條第7款之妨
    害役男徵兵處理罪。而上開之罪，係於役齡男子核准出境後
    ，屆期未歸，經催告仍未返國，致未能接受徵兵處理之際即
    已成立，而同條例第3條第3款、第5款之妨害役男徵兵處理
    罪，分別係役齡男子嗣於徵兵檢查無故不到，或因居住處所
    遷移而無故未申報之情況，當屬役齡男子核准出境後屆期未
    歸，經催告仍未返國致未能接受徵兵處理之必然結果，屬其
    犯罪狀態之繼續，自不另論同條例第3條第3款、第5款之罪
    ，併此指明。　　
  ㈡以行為人之責任為基礎，審酌被告明知服兵役係身為中華民
    國國民暨役齡男子應盡之義務，於核准出境後，屆期竟滯留
    國外不歸，而未如期返國接受徵兵處理，經兵役行政單位催
    告後仍置之不理，不僅妨害國家對於兵役事務之有效管理，
    且破壞國家對於徵兵制度執行之公平性，更損及我國潛在國
    防動員兵力；併考量被告於犯後始終坦承犯行之犯後態度，
    及其自陳大學畢業之智識程度、擔任軟體業經理、經濟狀況
    小康、已婚、與家人同住等家庭生活情況（見院卷第40頁）
    ，暨本案犯罪動機、手段、犯罪所生危害等一切情形，量處
    如主文所示之刑，並諭知易科罰金之折算標準。
  ㈢查被告未曾因故意犯罪受有期徒刑以上刑之宣告，有臺灣高
    等法院被告前案紀錄表1份在卷可憑，其因一時失慮，致罹
    刑章，犯後已知坦承犯行，尚有悔意，堪認被告經此偵審程
    序及科刑宣告後，當能知所警惕而無再犯之虞，本院認對被
    告所宣告之刑，以暫不執行為適當，依刑法第74條第1項第1
    款規定，併予宣告緩刑2年；然為使被告確實知所警惕，並
    促其建立正確之法治觀念，兼衡本案犯罪情節及其家庭經濟
    狀況，依刑法第74條第2項第4款，命被告應於本判決確定之
    日起6月內向公庫支付如主文所示之金額，以勵自新兼收惕
    儆之效。倘被告違反上開應行負擔之事項且情節重大，依刑
    法第75條之1第1項第4款之規定，其緩刑之宣告仍得由檢察
    官向本院聲請撤銷，附此敘明之。
據上論斷，應依刑事訴訟法第273條之1第1項、第299條第1項前
段，判決如主文。
本案經檢察官張弘昌提起公訴，檢察官林孟賢到庭執行職務。
中　　華　　民　　國　　111 　年　　12　　月　　8 　　日
　　　　　　　　　刑事第三庭    法　官　劉彥宏
以上正本與原本無異。
如不服本判決應於收受送達後20日內向本院提出上訴書狀，並應
敘述具體理由；其未敘述上訴理由者，應於上訴期間屆滿後20日
內向本院補提理由書（均須按他造當事人之人數附繕本）「切勿
逕送上級法院」。
                                書記官  劉  綺
中　　華　　民　　國　　111 　年　　12　　月　　12　　日
　　　　　　　　　
附錄本案論罪科刑法條：
妨害兵役治罪條例第3條
役齡男子意圖避免徵兵處理，而有下列行為之一者，處5年以下
有期徒刑：
一、徵兵及齡男子隱匿不報，或為不實之申報者。
二、對於兵籍調查無故不依規定辦理者。
三、徵兵檢查無故不到者。
四、毀傷身體或以其他方法變更體位者。
五、居住處所遷移，無故不申報，致未能接受徵兵處理者。
六、未經核准而出境，致未能接受徵兵處理者。
七、核准出境後，屆期未歸，經催告仍未返國，致未能接受徵兵
    處理者。